最高法院民事判決　　　　　　　　　　　　　　　八十六年度台上字第二四三三號
　　上　訴　人　東強電器股份有限公司
　　法定代理人　賴明芳
　　訴訟代理人　莫德融律師
　　被 上訴 人　山林機械廠.
　　　　　　　　甲○○
右當事人間請求返還定金事件，上訴人對於中華民國八十五年七月三十一日台灣高等
法院第二審判決（八十四年度上字第一二二三號），提起上訴，本院判決如左：
    主  文
上訴駁回。
第三審訴訟費用由上訴人負擔。
    理  由
本件上訴人主張：伊於民國八十三年六月十四日向被上訴人訂購高速捲取機等十六台
機器，約定於同年九月十五日在桃園縣中壢伊之工廠交貨，並同時給付定金新台幣（
下同）六十二萬四千元，詎被上訴人竟不於前開時地依約履行，伊乃向被上訴人甲○
○催告後解除契約，被上訴人應連帶加倍返還上開定金等情，求為命被上訴人連帶給
付伊一百二十四萬八千元並加付法定遲延利息之判決。
被上訴人則以：被上訴人甲○○係被上訴人山林機械廠之員工，係代表山林機械廠與
上訴人簽訂系爭合約，並非系爭合約之當事人，山林機械廠於八十三年九月即已將機
器完成，惟因上訴人仿造系爭機械二十二套，已表明拒絕受領系爭機器，而上訴人未
將八十三年三月、五月之貨款付清，伊惟恐交貨後無法受償，方未於約定之時、地交
貨，待上訴人付清三月及五月之貨款後，伊才催告上訴人受領，上訴人竟拒絕受領，
上訴人並未催告伊履約，不得解除契約，其請求返還定金，顯無理由等語，資為抗辯
。
原審依審理之結果，以：上訴人主張向被上訴人山林機械廠訂購高速捲取機等十六台
機器之事實，業據其提出合約書一份為證，且為被上訴人所不爭執，堪信為真實。查
被上訴人甲○○僅係被上訴人山林機械廠之員工，承辦出賣機械之事宜，並非工廠負
責人，依合約書底欄所載，乙方供應廠商簽章處，雖僅有山林機械廠及甲○○之印章
，但甲○○之印章係蓋於經辦人欄附近，顯係代表山林機械廠與上訴人訂約，而代表
人之行為，視為本人之所為，被上訴人甲○○並非契約當事人，上訴人請求被上訴人
甲○○與山林機械廠連帶加倍返還定金，自非正當。又被上訴人山林機械廠未依約如
期將機器交付上訴人，為被上訴人山林機械廠所不爭執，惟查上訴人確已依仿製與系
爭機器同型之二十二套機器，而於八十三年九月十五日與甲○○前往上訴人工廠修理
機器之證人陳永明結證稱，當時甲○○有向上訴人公司經理陸時雄詢問何以不收受系
爭機器，陸時雄答稱伊無法作主，並未催告山林機械廠交付系爭機器等語。上訴人亦
未能提出催告被上訴人山林機械廠履約之證據，是被上訴人辯稱上訴人未催告交貨等
語，自可採信。上訴人主張及證人陸時雄證稱已於八十三年九月十五日口頭催告甲○
○於三日內交貨云云，尚無足採。上訴人既未催告被上訴人履約，亦未證明被上訴人
遲延後之給付已無法達成契約之目的，其單方逕行解除契約，難認適法。從而上訴人
訴請被上訴人連帶加倍返還定金即一百二十四萬八千元及其法定遲延利息，自屬無據
，不能准許。並說明兩造其餘主張及舉證，於本件判決結果不生影響，毋庸逐一論述
，爰維持第一審所為上訴人敗訴之判決，駁回其上訴。查被上訴人山林機械廠係獨資
，負責人為鄭阿林，有經濟部工廠登記證及台北縣政府營利事業登記證附卷可稽。本
件合約書之當事人為上訴人與被上訴人山林機械廠，為原審所認定之事實，則上訴人
向非契約當事人之被上訴人甲○○催告後解除契約，對被上訴人山林機械廠自不發生
催告及解除契約之效力。原審為上訴人敗訴之判決，經核於法並無違背。上訴論旨，
仍執陳詞，並就原審取捨證據、認定事實之職權行使，指摘原判決不當，求予廢棄，
非有理由。
據上論結，本件上訴為無理由，依民事訴訟法第四百八十一條、第四百四十九條第一
項、第七十八條，判決如主文。
中      華      民      國    八十六    年      七      月    三十一    日
                              最高法院民事第二庭
                                  審判長法官  曾  桂  香
                                        法官  劉  延  村
                                        法官  徐  璧  湖
                                        法官  劉  福  聲
                                        法官  袁  再  興
      右正本證明與原本無異
                                              書  記  官
中      華      民      國    八十六    年      八      月     十三     日
